ACORDAO-COMPLETO-2533917

ACÓRDÃO 2878/2022 ATA 18/2022 - SEGUNDA CÂMARA

VISTOS, relatados e discutidos estes autos que cuidam de pedido de reexame interposto pela Diretoria de Administração do Pessoal do Comando da Aeronáutica, contra o Acórdão 12463/2021-TCU-Segunda Câmara (Relator: Ministro-Substituto Marcos Bemquerer Costa) .
ACORDAM os Ministros do Tribunal de Contas da União, reunidos em Sessão da Segunda Câmara, diante das razões expostas pelo Relator, em:
9.1. com base no art. 48 da Lei n. 8.443/92 c/c o art. 286 do RI/TCU conhecer do pedido de reexame em análise, para, no mérito, dar-lhe provimento, a fim de tornar sem efeito o subitem 9.3 do Acórdão 12463/2021-TCU-Segunda Câmara;
9.2. autorizar a Sefip a ajustar o mapa de funções exercidas pelo recorrente (peça 3, p. 5) , de acordo com o quadro de peça 15, p.5;
9.3. dar ciência sobre o presente acórdão para a recorrente e demais interessados, destacando que o relatório e o voto que o fundamentam podem ser acessados por meio do endereço eletrônico www.tcu.gov.br/acordaos;
9.4. arquivar os presentes autos.

Pedido de reexame interposto pela Diretoria de Administração do Pessoal do Comando da Aeronáutica (peças 13 e 14), por intermédio do qual se insurge contra o Acórdão 12.463/2021  TCU  2ª Câmara (peça 8), que teve como relator o Excelentíssimo Senhor MinistroSubstituto Marcos Bemquerer Costa.

Segunda Câmara

Comando da Aeronáutica.

3. Interessados/Responsáveis/Recorrentes:
3.1. Interessados: Centro de Controle Interno da Aeronáutica; Claudio Ferreira de Almeida (XXX.849.072-XX).
3.2. Recorrente: Diretoria de Administração do Pessoal do Comando da Aeronáutica.

13.1. Ministros presentes: Bruno Dantas (Presidente), Augusto Nardes e Antonio Anastasia (Relator).
13.2. Ministro-Substituto convocado: Marcos Bemquerer Costa.
13.3. Ministro-Substituto presente: André Luís de Carvalho.

ANTONIO ANASTASIA

Ministro-Substituto Marcos Bemquerer Costa.

Transcrevo a seguir, nos termos do art. 1º, § 3º, inciso I, da Lei nº 8.443/92, excerto da instrução lavrada no âmbito da Secretaria de Recursos (peça 31) , contendo a análise de mérito das razões recursais, cujas conclusões contaram com a anuência do titular daquela unidade técnica (peça 32) , bem como do MP/TCU, representado pelo Procurador Julio Marcelo de Oliveira (peça 33) .
"INTRODUÇÃO
1.	Trata-se de pedido de reexame interposto pela Diretoria de Administração do Pessoal do Comando da Aeronáutica (peças 13 e 14) , por intermédio do qual se insurge contra o Acórdão 12463/2021-TCU-Segunda Câmara (peça 8) , que teve como relator o Excelentíssimo Senhor Ministro-Substituto Marcos Bemquerer Costa.
1.1.	A deliberação recorrida apresenta o seguinte teor:
VISTOS, relatados e discutidos estes autos em que se analisa ato de concessão de aposentadoria deferido pelo Comando da Aeronáutica em benefício do Sr. Claudio Ferreira de Almeida. 
ACORDAM os Ministros do Tribunal de Contas da União, reunidos em Sessão da 2ª Câmara, ante as razões expostas pelo Relator, e com fulcro nos incisos III e IX do art. 71 da Constituição Federal e nos arts. 1º, inciso V, e 39, inciso II, da Lei 8.443/1992 c/c o art. 259, inciso II, do Regimento Interno/TCU, em:
9.1. considerar legal a concessão de aposentadoria em favor do Sr. Claudio Ferreira de Almeida e autorizar o registro ao correspondente ato;
9.2. dispensar o ressarcimento das quantias indevidamente recebidas de boa-fé pelo interessado, consoante o disposto no Enunciado 106 da Súmula da Jurisprudência do TCU;
9.3. determinar ao Comando da Aeronáutica que, no prazo de 15 (quinze) dias a contar da ciência deste Acórdão, sob pena de responsabilidade solidária da autoridade administrativa omissa, adote providências para regularização da falha financeira apontada, com a suspensão do pagamento da vantagem impugnada (grifos acrescidos) .
HISTÓRICO
2.	Trata-se do reexame do ato de concessão de aposentadoria em benefício do Sr. Claudio Ferreira de Almeida, deferido pelo Comando da Aeronáutica.
2.1.	Compulsando-se o ato concessão de aposentadoria, tem-se a seguinte situação no que tange ao pagamento de "quintos/décimos": o Sr. Claudio Ferreira de Almeida incorporou 8/10 de "FG-1", referente ao exercício da função de confiança no período de 02/3/1993 a 02/5/1995, totalizando 2 anos, 2 meses e 2 dias, conforme registros constantes da peça 3, p. 5. 
2.2. 	Assim, os quintos foram concedidos sem que os requisitos de tempo fossem cumpridos, visto que o interessado não atingiu o tempo necessário para obter a vantagem correspondente a 8/10 da função de confiança que exerceu na ativa, no valor de R$ 196,16, mas sim a 4/10. 
EXAME DE ADMISSIBILIDADE
3.	Reitera-se o exame preliminar de admissibilidade (peça 20) , ratificado à peça 24, pelo Relator, Excelentíssimo Senhor Ministro Raimundo Carreiro, que entendeu pelo conhecimento do recurso, uma vez que preenchidos os requisitos do art. 48 da Lei 8.443/92 c/c os arts. 285 e 286, parágrafo único, do Regimento Interno/TCU, suspendendo-se os efeitos do subitem 9.3 do Acórdão 12463/2021-TCU-Segunda Câmara.
EXAME DE MÉRITO
4. Delimitação
4.1.	Constitui objeto do presente recurso definir se podem ser deferidos 8/10 de FG-1 ao interessado.
5. Dos décimos
5.1.	A recorrente aduz que o interessado tem direito a 8/10 de FG-1, com base nos seguintes argumentos:
5.2.	Ao revisitar a análise do processo de aposentadoria, juntamente com documentações localizadas em arquivos, verificou-se que a concessão de 04/05 (Quatro Quintos) de FGR-1, realizada a partir de 12 de julho de 1994, foi decorrente do exercício da Função de Chefe da Seção de Pessoal Civil (DAI-111.2 - Nível Superior) , cuja equivalência a FGR-1 fora estabelecida no Ofício circular nº 42, de 30 de agosto de 1994, da Secretaria de Administração Federal, publicado no DOU nº 169, de 02 SET 1994.
5.3.	Portanto, a proporção informada no ato foi obtida pelo exercício dessa função entre 7 junho de 1990 e 1º de março de 1993, continuada com a nomenclatura de FG-1 a partir de 2 de março de 1993 até 2 de maio de 1995, conforme publicações diversas, encaminhadas no anexo "C".
Análise:
5.4.	Consta nos atos (peça 18, p.1) o seguinte quadro que retrata a ocupação de funções pelo interessado:

5.5.	Assim, é de mister considerar o quadro de funções discriminadas constante do novo ato de aposentadoria de peça 15, p. 5:

5.6.	Por conseguinte, entende-se que a irregularidade apontada no acórdão recorrido restou saneada, devendo-se tornar sem efeito o seu subitem 9.3. Demais disso, cabe determinação para que a Sefip proceda o ajuste do mapa de funções exercidas pelo recorrente (peça 3, p. 5) de acordo com o quadro supra.
CONCLUSÃO
6.	Diante do exposto, conclui-se que o interessado tem direito a 8/10 de FG-1 e, por via de consequência, deve ser dado provimento ao presente recurso, no sentido de se tornar sem efeito o subitem 9.3 do Acórdão 12463/2021-TCU-Segunda Câmara, determinando-se à Sefip proceda o ajuste do mapa de funções exercidas pelo recorrente (peça 3, p. 5) , de acordo com o quadro de peça 15, p.5.
PROPOSTA DE ENCAMINHAMENTO
7.	Diante do exposto, com base no art. 48 da Lei n. 8.443/92, submete-se o presente processo à consideração superior, propondo-se:
	a) conhecer do presente pedido de reexame, para, no mérito, dar-lhe provimento, no sentido de se tornar sem efeito o subitem 9.3 do Acórdão 12463/2021-TCU-Segunda Câmara, determinando-se à Sefip proceda o ajuste do mapa de funções exercidas pelo recorrente (peça 3, p. 5) , de acordo com o quadro de peça 15, p.5;
	b) informe a recorrente e demais interessados do acórdão a ser proferido, destacando que o relatório e o voto que o fundamentam podem ser acessados por meio do endereço eletrônico www.tcu.gov.br/acordaos. "
MANIFESTAÇÃO DO MINISTÉRIO PÚBLICO JUNTO AO TCU
	O Ministério Público junto ao Tribunal, representado pelo Procurador Júlio Marcelo de Oliveira, manifestou concordância com a proposta da unidade técnica, conforme o Parecer à peça 33.

não há

Procurador Júlio Marcelo de Oliveira.

PESSOAL. APOSENTADORIA. PAGAMENTO DA VANTAGEM DE "QUINTOS". TEMPO INSUFICIENTE EM FUNÇÃO DE CONFIANÇA OU CARGO EM COMISSÃO PARA DIREITO À VANTAGEM. VALOR INSIGNIFICANTE DE PARCELA INCLUÍDA IRREGULARMENTE NO ATO CONCESSÓRIO DA APOSENTADORIA. JULGAMENTO PELA LEGALIDADE DO ATO, EM CARÁTER EXCEPCIONAL, COM O DEVIDO REGISTRO, EM OBSERVÂNCIA AOS PRINCÍPIOS DA RAZOABILIDADE, DA EFICIÊNCIA E DA ECONOMICIDADE. DETERMINAÇÃO PARA A REGULARIZAÇÃO FINANCEIRA DA FALHA. PEDIDO DE REEXAME. ARGUMENTOS CAPAZES DE ALTERAR O ACÓRDÃO RECORRIDO. PROVIMENTO.

APOSENTADORIA (APOS)

Secretaria de Recursos (Serur); Secretaria de Fiscalização de Integridade de Atos e Pagamentos de Pessoal e de Benefícios Sociais (Sefip).

O pedido de reexame interposto pela Diretoria de Administração do Pessoal do Comando da Aeronáutica (peças 13 e 14) , contra o Acórdão 12463/2021-TCU-Segunda Câmara (Relator: Ministro-Substituto Marcos Bemquerer Costa) (peça 8) , pode ser conhecido, visto que estão presentes os requisitos previstos no art. 48 da Lei 8.443/92 c/c o art. 286 do RI/TCU.
2.	Por meio da decisão recorrida o Tribunal considerou legal e autorizou o registro do ato de aposentadoria de Claudio Ferreira de Almeida, mas determinou ao Comando da Aeronáutica que regularizasse falha financeira apontada, com a suspensão do pagamento da vantagem impugnada, referente a quintos.
3.	Na presente fase recursal a recorrente logrou êxito em demonstrar que a falha apontada no acórdão recorrido não existe.
4. 	Nesse passo, a Serur propõe dar provimento ao recurso para tornar insubsistente a determinação contida no subitem 9.3 do Acórdão 12463/2021-TCU-Segunda Câmara (peças 31 e 32) . O Ministério Público, representado pelo Procurador Julio Marcelo de Oliveira, manifestou anuência com a proposta (peça 33) .
5.	De fato, a concessão de 4/5 (Quatro Quintos) de FGR-1, realizada a partir de 12 de julho de 1994, foi decorrente do exercício da Função de Chefe da Seção de Pessoal Civil (DAI-111.2 - Nível Superior) , cuja equivalência a FGR-1 fora estabelecida no Ofício circular nº 42, de 30 de agosto de 1994, da Secretaria de Administração Federal, publicado no DOU nº 169, de 02 SET 1994.
6.	Portanto, a proporção informada no ato foi obtida pelo exercício dessa função entre 7 junho de 1990 e 1º de março de 1993, continuada com a nomenclatura de FG-1 a partir de 2 de março de 1993 até 2 de maio de 1995, conforme publicações diversas, juntadas aos autos.
7.	Sendo assim, acolha as propostas uníssonas constantes dos autos para dar provimento ao recurso da Diretoria de Administração do Pessoal do Comando da Aeronáutica a fim de tornar insubsistente o subitem 9.3 do Acórdão 12463/2021-TCU-Segunda Câmara.
8.	Por fim, deve ser determinado à Sefip que ajuste o mapa de funções exercidas pelo recorrente (peça 3, p. 5) , de acordo com o quadro de peça 15, p.5.
9.	Ante o exposto, voto por que o Tribunal adote a minuta de acórdão que ora submeto à apreciação deste Colegiado.
TCU, Sala das Sessões, em 7 de junho de 2022.
ANTONIO ANASTASIA 
Relator